臺灣彰化地方法院刑事判決　　　　　　　 96年度易字第311號
公　訴　人　台灣彰化地方法院檢察署檢察官
被　　　告　乙○○
上列被告因詐欺案件，經檢察官聲請簡易判決處刑（95年度偵字
第10280號），本院彰化簡易庭認不宜逕以簡易判決處刑，簽移
改依通常程序審理，判決如下：
    主  文
乙○○幫助意圖為自己不法之所有，以詐術使人將本人之物交付
，處有期徒刑捌月，減為有期徒刑肆月，如易科罰金，以銀元參
佰元即新台幣玖佰元折算壹日。
    事  實
一、乙○○可預見提供自己帳戶之存摺、提款卡予姓名不詳之人
    使用，極易為他人用作詐騙匯款之人頭帳戶使用，仍不違背
    其本意，而基於幫助詐欺取財之不確定故意，於民國94年6
    月13日（起訴書誤載為95年）領出新台幣（下同）19,000元
    （另加手續費6元）後，即於94年6月至8月間某日，在不詳
    地點，將其中國國際商業銀行（下稱中國國際商銀）南台中
    分行之帳號00000000000號帳戶（下稱本件帳戶）之存摺、
    印章、提款卡提供予姓名不詳之成年人，並告知密碼，而容
    任他人使用本件帳戶以詐騙財物。嗣詐欺集團成員意圖為自
    己不法所有，在報紙登載虛假之貸款訊息，適甲○需款孔急
    ，於94年8月31日得知上開貸款訊息後，即依報載電話聯絡
    自稱「王先生」之成年男子，該男子向甲○佯稱欲貸款需繳
    交手續費云云，甲○因此陷於錯誤，於94年8月31日11時許
    ，依指示匯款39,940元至本件帳戶，該男子見詐騙得手，復
    要求甲○再繳交保證金10萬元等語，甲○始知受騙，報警處
    理，始循線查獲。
二、案經甲○訴由台中市警察局第一分局移送台灣彰化地方法院
    檢察署檢察官聲請簡易判決處刑。
    理  由
一、按被告以外之人於審判外之言詞或書面陳述，除法律有規定
    者外，不得作為證據。被告以外之人於偵查中向檢察官所為
    之陳述，除顯有不可信之情況者外，得為證據。被告以外之
    人於審判外之陳述，雖不符前4條之規定，而經當事人於審
    判程序同意作為證據，法院審酌該言詞陳述或書面陳述作成
    時之情況，認為適當者，亦得為證據。當事人、代理人或辯
    護人於法院調查證據時，知有第159條第1項不得為證據之情
    形，而未於言詞辯論終結前聲明異議者，視為有前項之同意
    。刑事訴訟法第159條第1項、第159條之1第2項、第159條之
    5分別定有明文。證人甲○於警詢中之陳述，雖屬被告以外
    之人於審判外之言詞陳述，然因被告未於言詞辯論終結前聲
    明異議，本院復審酌該言詞陳述係由證人出於自由意識而陳
    述，並無非法取證之情況，依刑事訴訟法第159條之5之規定
    ，認上開證人於警詢之陳述，得採為認定本件犯罪事實所憑
    之證據。另關於證人張國卿於偵查中向檢察官所為證述，雖
    係被告以外之人於審判外之言詞陳述，為傳聞證據，然其於
    偵查中向檢察官所為證述，均經具結，且本院審酌該等言詞
    陳述均係出於證人自由意識下所為之陳述，其於偵查中之證
    詞，亦無顯有不可信之情況，依刑事訴訟法第159 條之1第2
    項規定，均得採為認定本件犯罪事實所憑之證據，合先敘明
    。
二、訊據被告乙○○固不否認上開帳戶為詐欺集團成員所用以騙
    取被害人甲○匯款之事實，惟矢口否認有何幫助詐欺之犯行
    ，辯稱：本件帳戶係固品塑膠工業公司薪資轉帳之帳戶，伊
    於94年6月薪資入帳後，於同月13日晚間提領19,000元，即
    去逛逢甲夜市，該帳戶之存摺、提款卡係於逛夜市時遺失，
    伊習慣領款時隨身攜帶存摺、提款卡，因帳戶內僅有數百元
    ，且伊不再於固品公司工作，故帳戶遺失並未掛失，伊帳戶
    遺失有告知其父張國卿云云。經查：
（一）被害人甲○遭詐騙集團成員詐騙，而於94年8月31日匯款
      39,940元至本件帳戶，隨即遭詐騙集團成員提領等情，業
      據證人甲○證述明確，且有本件帳戶交易明細、中國國際
      商銀新台幣存摺類存款存款憑條副本聯在卷可參，足認本
      件帳戶確曾遭詐欺集團成員作為實施詐欺犯行之用無訛。
（二）被告供稱提款卡密碼寫在提款卡背面（95年7月4日偵查筆
      錄），及逛完夜市當日就發現存摺遺失（本院96年4月10
      日準備程序筆錄）等語，而被告遺失帳戶後一直未辦理掛
      失，於94年10月17日始辦理本件帳戶印鑑變更，有中國國
      際商銀南台中分行95年7月13日函暨所附本件帳戶查詢資
      料在卷足參，則被告於提款卡後附記提款卡密碼，遺失後
      長達4個月均不辦理掛失，足見被告對於本件帳戶遭他人
      使用並不違背其本意。況詐騙集團成員絕無可能使用自己
      無法確實掌控之帳戶作為匯款帳戶，否則其費盡心思詐騙
      所得將隨帳戶名義人掛失存摺、提款卡或變更印鑑、密碼
      等動作化為烏有，是以詐欺集團成員欲以他人帳戶供作款
      項出入之帳戶，必會先徵得帳戶名義人之同意，並確知金
      融卡密碼後，方加以使用。是被告辯稱本件帳戶存摺、提
      款卡於逛夜市時遺失致遭他人使用，顯然無稽。
（三）被告辯稱遺失本件帳戶後有告知其父張國卿云云，惟證人
      張國卿於偵查中證稱：「去年乙○○有跟我說帳戶遺失，
      我叫他去銀行申請止付並備案。我跟他說完他才去銀行申
      請止付。」等語（95年7月31日偵查筆錄），惟被告係於
      警方94年10月14日約談後始辦理掛失、印鑑變更事宜，此
      據被告供述在卷，且有被告警詢筆錄及本件帳戶查詢資料
      在卷可參，是證人張國卿之證詞未能證明被告確實係遺失
      帳戶。又被告辯稱伊領款均會隨身攜帶提款卡、存摺乙情
      ，已與常理不符，且被告於94年6月13日提領完當月薪資
      ，帳戶內僅剩800餘元，該帳戶存摺、提款卡即於當日一
      併遺失，又被告於提款卡背面註記提款卡密碼，凡取得該
      帳戶提款卡之人均可使用，然被告復辯稱帳戶內僅有800
      元，無須辦理掛失，所辯均牽強悖理，依一般人生活經驗
      均無可能，顯無足採。再被告於警詢時供稱印章與帳戶存
      摺、提款卡一併遺失，於偵查中亦同此陳述，然於本院審
      理時改稱印章沒有遺失云云，惟查被告於94年10月17日辦
      理本件帳戶印鑑變更，業如前述，則被告若未將印章一併
      交付他人，何須辦理印鑑變更？是被告於本院審理時所稱
      印章並未遺失云云，顯係飾卸之詞。綜上，本件帳戶存摺
      、提款卡、印章絕無可能係被告於逛夜市時遺失，而係被
      告交付予他人使用。
（四）按金融存款帳戶，事關存戶個人財產權益之保障，與存戶
      之印鑑章、金融卡結合，其專屬性、私密性更高，除非本
      人或與本人具密切之關係者，難認有何理由可自由流通使
      用該存摺、印章、金融卡，一般人亦均有應妥為保管存摺
      、金融卡，以防止被他人冒用之認識，恆係吾人日常生活
      經驗與事理。被告明知存摺、金融卡密碼、金融卡、印鑑
      等有關個人財產、身分之物品，淪於不明人士手中，極易
      被利用為財產犯罪之工具，仍交予他人使用，顯然對於該
      帳戶作為不法使用，有所認知。本件事證已臻明確，被告
      犯行足堪認定。
三、按被告行為後，刑法於94年2月2日修正公布，95年7月1日施
    行，而刑法施行法亦於95年6月14日增訂第1條之1。修正後
    刑法第2條第1項規定：「行為後法律有變更者，適用行為時
    之法律。但行為後之法律有利於行為人者，適用最有利於行
    為人之法律。」係規範行為後法律變更所生新舊法律比較適
    用之準據法，於新法施行後，應適用修正後刑法第2條第1項
    之規定，為「從舊從輕」之比較。另於比較時應就罪刑有關
    之共犯、未遂犯、想像競合犯、牽連犯、連續犯、結合犯，
    以及累犯加重、自首減輕暨其他法定加減原因（如身分加減
    ）與加減比例等一切情形，本於「統一性及整體性原則」，
    綜其全部罪刑之結果而為比較。經查：
（一）刑法第30條雖就幫助犯之法條文字為部份修正，然此修正
      僅為法理之明文化，非屬法律之變更，應無庸依刑法第2
      條第1項為新舊法有利之比較（該條修正理由及最高法院
      95年第21次刑事庭會議決議參照）。
（二）修正前刑法第33條第5款規定：「主刑之種類如左：五、
      罰金：1元以上。」換算新台幣後，為新台幣3元以上。惟
      被告行為後新刑法第33條第5款係規定：「主刑之種類如
      下：五、罰金：新台幣1千元以上，以百元計算之。」舊
      法較為有利。
（三）刑法施行法第1條之1增訂施行前，依罰金罰鍰提高標準條
      例第1條前段、現行法規所定貨幣單位折算新台幣條例第2
      條規定，本件所涉法條關於罰金刑部分應提高為30倍。刑
      法施行法修正增訂第1條之1規定：「中華民國94年1月7日
      刑法修正施行後，刑法分則編所定罰金之貨幣單位為新台
      幣。94年1月7日刑法修正時，刑法分則編未修正之條文定
      有罰金者，自94年1月7日刑法修正施行後，就其所定數額
      提高為30倍。但72年6月26日至94年1月7日新增或修正之
      條文，就其所定數額提高為3倍。」依增訂條文提高並改
      為新台幣後，本件所涉法條關於罰金刑部分仍同為提高30
      倍，適用新、舊法結果並無不同。
（四）綜上，以被告行為時之舊法較有利於被告，依刑法第2條
      第1項前段規定，本案自應適用被告行為時之法律。
四、核被告所為，係犯刑法第339條第1項、修正前刑法第30條第
    1項前段之幫助詐欺取財罪。被告以幫助他人犯罪之不確定
    故意，而參與實施詐欺取財罪犯罪構成要件以外之行為，為
    幫助犯，應按正犯之刑減輕其刑。爰審酌被告犯罪之動機係
    為牟得小利，助長社會詐騙犯罪風氣，導致詐騙集團難以查
    獲，暨本件被害人所受損害之金額，被告素行尚可，惟犯後
    矢口否認犯行，顯無悔意等一切情狀，量處如主文所示之刑
    ，以示懲儆。被告所犯之罪，合於中華民國九十六年罪犯減
    刑條例第2條第1項第3款，應予減刑，爰依該條例第7條第1
    項減為如主文所示之刑，並諭知易科罰金之折算標準。又被
    告行為後，刑法第41條第1項前段關於易科罰金折算標準之
    規定，業於94年2月2日修正公布，並於95年7月1日施行，由
    「犯最重本刑為5年以下有期徒刑以下之刑之罪，而受6個月
    以下有期徒刑或拘役之宣告，因身體、教育、職業、家庭之
    關係或其他正當事由，執行顯有困難者，得以1元以上3元以
    下折算一日，易科罰金。」修正為「犯最重本刑為5年以下
    有期徒刑以下之刑之罪，而受6個月以下有期徒刑或拘役之
    宣告者，得以新台幣1千元、2千元或3千元折算1日，易科罰
    金。」修正前刑法第41條第1項前段之易科罰金折算標準，
    依修正刪除前之罰金罰鍰提高標準條例第2條規定，應就其
    原定數額提高為100倍折算1日，並依現行法規所定貨幣單位
    折算新台幣條例第2條規定，以新台幣元之3倍折算之，亦即
    修正前刑法第41條第1項前段之易科罰金折算標準，應以銀
    元300元即新台幣900元折算為1日，舊法較為有利，爰依修
    正前該條規定定其易科罰金之折算標準。
據上論斷，應依刑事訴訟法第452條、第299條第1項前段，刑法
第2條第1項前段、第339條第1項，修正前刑法第30條第1項前段
、第2項、第41條第1項前段，罰金罰鍰提高標準條例第1條前段
，修正前罰金罰鍰提高標準條例第2條，中華民國九十六年罪犯
減刑條例第2條第1項第3款、第7條、第9條，判決如主文。
本案經檢察官蔡明達到庭執行職務
中　　華　　民　　國     96    年    9    月    7　　日
                  刑事第六庭    審判長法官  王義閔
                                法      官  鄭舜元
                                法      官  林欣苑
以上正本證明與原本無異。
如不服本判決，應於判決送達後10日內，向本院提出上訴書狀，
上訴書狀應「敘述具體上訴理由」，並按他造當事人之人數附繕
本。「切勿逕送上級法院」。
告訴人或被害人對於判決如有不服具備理由請求檢察官上訴者，
其上訴期間之計算係以檢察官收受判決正本之日期為準。
中　　華　　民　　國     96    年    9    月    10　 日
                                書  記  官  楊筱惠
附錄本案論罪科刑法條全文：
中華民國刑法第339條
（普通詐欺罪）
意圖為自己或第三人不法之所有，以詐術使人將本人或第三人之
物交付者，處5年以下有期徒刑、拘役或科或併科1千元以下罰金
。
以前項方法得財產上不法之利益或使第三人得之者，亦同。
前二項之未遂犯罰之。
